【裁判字號】    97,交易,296
【裁判日期】    970910
【裁判案由】    過失傷害
【裁判全文】
臺灣臺北地方法院刑事判決             97年度交易字第296號
公  訴  人  臺灣臺北地方法院檢察署檢察官
被      告  乙○○
上列被告因過失傷害案件，經檢察官提起公訴（97年度調偵字第
411 號），本院判決如下：
    主  文
乙○○因過失傷害人，處拘役肆拾日，如易科罰金，以新台幣壹
仟元折算壹日。
    事  實
一、乙○○於民國96年5 月31日上午6 時10分許，騎乘車牌號碼
    DPJ-925 號輕型機車，沿臺北市中山區○○○路由東往西行
    駛，行經該路與遼寧街口時，本應注意汽車在同向二車道以
    上之道路除應依標誌或標線之指示行駛外，在變換車道時，
    應讓直行車先行，並注意安全距離，而當時係晴天，日間自
    然光線，該路段為鋪設柏油乾燥、無障礙物之路面，且視線
    良好，亦無不能注意之情事，竟疏未待前方車輛讓車及注意
    保持行車安全間隔，逕行超車，適甲○○騎乘車號DOZ-020
    號輕機車，在南京東路口機車停等區停車等候，交通號誌甫
    一轉變為綠燈而起駛後，即遭乙○○之機車撞倒，造成甲○
    ○受有頭部外傷、胸部挫傷、右肩及右臂挫傷、右手及右膝
    擦傷等身體傷害。乙○○於肇事後，在未被有偵查犯罪職權
    之機關或公務員知悉犯罪行為前，不逃避裁判，當場承認為
    肇事人，自首而接受裁判。
二、案經甲○○告訴及臺北市政府警察局中山分局報告報告臺灣
    臺北地方法院檢察署檢察官偵查起訴。
    理  由
一、經本院訊問後，被告乙○○雖坦承於前述時間、地點騎車與
    告訴人甲○○所騎機車發生碰撞，告訴人因此受有傷害等情
    ，惟矢口否認有何公訴意旨所指之犯行，並辯稱：本事件係
    因告訴人在系爭路段機車停等區停等，待綠燈亮起啟動後行
    駛不穩而擦撞被告機車所致，伊即無過失責任云云。
二、經查：
  (一)被告於前述時間騎乘車牌號碼DPJ-925 號輕型機車行經前述
    地點時，與告訴人甲○○所騎機車發生碰撞，造成告訴人受
    有頭部外傷、胸部挫傷、右肩及右臂挫傷、右手及右膝擦傷
    之身體傷害等情，有道路交通事故現場圖、談話紀錄表、調
    查報告表、現場照片及長庚紀念醫院診斷證明書等件在卷可
    證，且為被告所不爭執，顯見告訴人所受傷害與本件交通事
    故有因果關係。
  (二)被告於警詢時供稱：「我車沿南京東路東往西第四車道直行
    ，肇事前我有看到該車DOZ-020 號在我車左前方停著（因該
    當時等紅燈），號誌剛好變綠燈要起步行駛，該車慢慢起步
    行駛速度較慢，所以我車即由該車右後方欲超前行駛... 我
    車行駛至肇事處時，該車突然不知何故往我車偏過來，我想
    閃已來不及，以致我車左後車身被該車右前車身撞擊而肇事
    。」等語；而告訴人亦於警詢時供稱：「... 我車等到號誌
    變為綠燈準備起步行駛時（我車還是停止中未行駛），突然
    我感覺我車被撞，之後往前衝再倒地，起來才知道該車從我
    車右後方超車時撞擊我車而肇事。」等語；又發生本件交通
    事故後，承辦員警發現DPJ-925 號輕型機車左側車身殼疑似
    碰撞擦損、後車輪左側疑似碰撞痕，DOZ-020 號輕型機車則
    右前側車殼處疑似碰撞擦損（附紅漆）、前車輪右側螺絲處
    疑似碰撞刮痕，此有道路交通事故補充資料表及車輛照片在
    卷可證，而DPJ-925 號輕型機車既為紅色車身，則DOZ-020
    號輕型機車右前側車殼處附有紅漆之碰撞擦損，應係兩車碰
    撞所致。綜此，本件交通事故發生之原因，係告訴人先在機
    車停等區停等綠燈，後來被告騎車自後駛來時，適逢號誌變
    換為綠燈，被告繼續行駛欲由告訴人機車右側超越時，方致
    有此事故。
  (三)按「汽車在同向二車道以上之道路（車道數計算，不含車種
    專用車道、機車優先道及慢車道），除應依標誌或標線之指
    示行駛外，並應遵守下列規定：... 六、變換車道時，應讓
    直行車先行，並注意安全距離」，道路交通安全規則第98條
    第1 項定有明文。查本件告訴人原先在在機車停等區停等綠
    燈，後來被告騎車自後駛來時，適逢號誌變換為綠燈，被告
    繼續行駛欲由告訴人機車右側超越時，方致有此事故，已如
    前述，被告所駕機車既行駛於告訴人所駕機車之後方，即有
    「應讓直行車先行，並注意安全距離」之注意義務。而被告
    業於警詢時供稱：肇事前有看到DOZ-020 號在其車左前方停
    著，號誌剛好變綠燈要起步行駛，該車慢慢起步行駛速度較
    慢，所以即由該車右後方欲超前行駛等語，亦已如前述，顯
    見被告已注意到告訴人所駕機車之情形；且當時係晴天，日
    間自然光線，該路段為鋪設柏油乾燥、無障礙物之路面，視
    線良好，被告亦無不能注意之情事。則被告在應注意、能注
    意卻不注意保持距離之情況下，因告訴人在停等區起動後之
    偏斜，致兩車發生碰撞，並致告訴人因此受有傷害，被告即
    有過失傷害之犯行甚明，而臺北市車輛行車事故鑑定委員會
    鑑定意見書亦同此認定。
  (四)綜上所述，由告訴人之證稱、被告之供稱、道路交通事故現
    場圖、談話紀錄表、調查報告表、現場照片、行車事故鑑定
    委員會鑑定書及診斷證明書等補強證據，足證被告確有過失
    傷害之犯行，被告所辯無非係卸責之詞，不足採信。是本件
    事證明確，被告犯行堪以認定，應予依法論科。
三、核被告所為，係犯刑法第284 條第1 項前段之過失傷害罪。
    而犯人在犯罪未發覺之前，向該管公務員告知其犯罪，而不
    逃避接受裁判，即與刑法第62條規定自首之條件相符，不以
    言明「自首」並「願受裁判」為必要（最高法院63年台上字
    第1101號著有判例意旨可資參照）。本件被告事後雖否認犯
    行，惟於肇事後，在未被有偵查犯罪職權之機關或公務員知
    悉犯罪行為人前，即以行動電話報警處理，於臺北市政府警
    察局中山分局交通分隊員警前往現場處理時，復當場承認為
    肇事者，此有交通事故肇事人自首情形紀錄表在卷可證，顯
    見被告已向該管公務員申述犯罪事實，而不逃避裁判，已合
    於刑法第62條前段所定對於未發覺之犯罪自首而接受裁判之
    要件，應依該條規定減輕其刑。爰審酌：(一)被告係高中畢業
    之學歷，以從事公職為業，依其年齡之受教育之程度，智識
    程度非低；(二)當時天氣晴、日間自然光線、路面乾燥、無缺
    陷或障礙物、視距良好等情形，並無不能注意之情事，被告
    駕車時業已發現告訴人停車起動之情形，卻因未保持距離，
    致與告訴人所騎機車發生撞擊，顯見被告違反義務之程度非
    輕；(三)被告所為造成告訴人受有頭部外傷、胸部挫傷、右肩
    及右臂挫傷、右手及右膝擦傷等身體傷害，危害尚非嚴重；
    (四)被告於警詢、偵訊及本院審理時均未能坦承犯行，且迄未
    與告訴人達成和解之犯後態度等一切情狀，量處如主文所示
    之刑，並諭知易科罰金之折算標準。
據上論斷，應依刑事訴訟法第284 條之1 、第299 條第1 項前段
，刑法第284 條第1 項前段、第62條前段、第41條第1 項前段，
刑法施行法第1 條之1 ，判決如主文。
本案經檢察官高怡修到庭執行職務。
中    華    民    國    97    年    9     月    10    日
                            交通法庭法  官  林孟皇
本正本證明與原本無異。
如不服本判決，應於判決送達後10日內向本院提出上訴狀（應抄
附繕本）。告訴人或被害人如對於本判決不服者，應具備理由請
求檢察官上訴，其上訴期間之計算係以檢察官收受判決正本之日
期為準。
                                    書記官  楊雅鈞
中    華    民    國    97    年    9     月    10    日
附錄本案論罪科刑法條全文：
中華民國刑法第284 條（過失傷害罪）
因過失傷害人者，處六月以下有期徒刑、拘役或五百元以下罰金
，致重傷者，處一年以下有期徒刑、拘役或五百元以下罰金。
從事業務之人，因業務上之過失傷害人者，處一年以下有期徒刑
、拘役或一千元以下罰金，致重傷者，處三年以下有期徒刑、拘
役或二千元以下罰金。


司法院資訊處製作；財團法人民間司法改革基金會備份。
